臺灣臺中地方法院刑事判決　　　　　　　95年度易字第2453號
公　訴　人　臺灣臺中地方法院檢察署檢察官
被　　　告　丙○○
選任辯護人　詹仕沂律師
　　　　　　張智翔律師
上列被告因竊盜案件，經檢察官提起公訴（95年度偵字第13479
號），本院判決如下：
    主    文
丙○○毀壞安全設備竊盜，處有期徒刑壹年貳月。
    犯罪事實
一、丙○○前因竊盜案件，經本院以83年度訴字第3220號判處有
    期徒刑8月，丙○○不服，向臺灣高等法院臺中分院提起上
    訴，經該院於民國83年12月14日以83年度上訴字第4182號判
    決駁回上訴，丙○○仍不服，再向最高法院提起上訴，亦經
    最高法院於84年4月14日以84年度台上字第1640號判決駁回
    上訴而確定在案，並於84年12月31日縮短刑期執行完畢。嗣
    再因竊盜案件，經本院以92年度易字第1218號判處有期徒刑
    8月，緩刑3年確定。詎其仍不知記取前案執行之教訓，並深
    省本院諭以緩刑寬典之寓意，而有所警惕，並知所慎行，竟
    仍意圖為自己不法之所有，於緩刑期內即94年9月15日上午9
    時30分起至同日下午5時15分間之某時許，以不詳之器物，
    毀壞庚○○位於臺中市○區○○路410巷12號住處後方鐵門
    之門鎖（非鐵門之一部）後，開啟該門，再推開在其內之木
    門，經此侵入庚○○之住處（侵入住宅部分未據告訴），並
    在屋內四處搜尋、竊取財物，計竊得庚○○所有之新臺幣（
    下同）6,000元，及紅寶石1顆等後旋即逃逸。嗣因庚○○於
    當日下午5時15分許返家進入屋內後，發覺遭竊，旋即報警
    處理，並在該屋床頭櫃抽屜上採獲竊嫌所留指紋1枚，經送
    請內政部警政署刑事警察局發覺與該局檔存丙○○之右拇指
    指紋相符，始查悉上情。
二、案經臺中市警察局第三分局報請臺灣臺中地方法院檢察署檢
    察官偵查起訴。
    理    由
壹、程序部分：
一、按被告以外之人（包括證人、鑑定人、告訴人、被害人及共
    同被告等）於審判外之陳述雖不符刑事訴訟法第159條之1至
    之4等4條之規定，而經當事人於審判程序同意作為證據，法
    院審酌該言詞陳述或書面陳述作成時之情況，認為適當者，
    亦得為證據；當事人、代理人或辯護人於法院調查證據時，
    知有刑事訴訟法第159條第1項不得為證據之情形，而未於言
    詞辯論終結前聲明異議者，視為有前項之同意，同法第159
    條之5定有明文。立法意旨在於傳聞證據未經當事人之反對
    詰問予以核實，原則上先予排除。惟若當事人已放棄反對詰
    問權，於審判程序中表明同意該等傳聞證據可作為證據；或
    於言詞辯論終結前未聲明異議，基於尊重當事人對傳聞證據
    之處分權，及證據資料愈豐富，愈有助於真實發見之理念，
    且強化言詞辯論主義，使訴訟程序得以順暢進行，上開傳聞
    證據亦均具有證據能力。本件公訴人、被告、選任辯護人於
    本院準備程序及審理中表示對於本件卷內已存在之證人即被
    害人庚○○於警訊中之證詞，及臺中市警察局第三分局警員
    乙○○所製作之職務報告書、被告所提之委託書影本（至其
    內容是否屬實，係屬證據證明力之範疇）等證據之證據能力
    不爭執（本院卷第20至30頁、第42至44頁、第75至107頁）
    ，是本件證人庚○○於警訊中之證詞及前述職務報告書、委
    託書影本等於審判外之言詞、書面陳述，仍具有證據能力。
二、又刑事審判，係採直接審理主義及言詞主義，法院憑直接之
    審理及言詞之陳述，獲得態度證據，形成正確之心證，以為
    證據證明力之判斷，若證人以書面代替陳述、警察局之查訪
    報告或意見書，法院均無從依直接及言詞審理方式加以調查
    ，尤不可能使當事人對之行使正當法律程式所保障之詰問權
    ，自不應認具有證據能力（最高法院92年度台上字第2282號
    判決要旨可資參照）。而本件卷附臺中市警察局第三分局現
    場勘察報告，核其內容除表示製作者之現場見聞實況外，並
    兼及記載製作人對案情之研判意見，如其上記載「研判自大
    門逃逸」、「研判竊嫌為被害人住處附近之毒品人口」等語
    ，性質上已非純然係屬單純之現場見聞之筆錄，且其所載製
    作人之現場見聞實況，復已另有證人庚○○之證詞、現場及
    採證指紋照片等在卷可資替代，本院審酌其所載內容之性質
    、對當事人詰問權之保障、訴訟證據資料之替代性及被告、
    選任辯護人對之表示無證據能力，即反對將之納入本案證據
    資料等一切情狀，認應不具有證據能力。
三、關於卷附法務部調查局96年1月22日調科壹字第09600036350
    號鑑定通知書之證據能力:
 1、按法院或檢察官得囑託醫院、學校或其他相當之機關、團體
    為鑑定，或審查他人之鑑定，並準用第203條至第206條之1
    規定。又鑑定之經過及其結果，應命鑑定人以言詞或書面報
    告。刑事訴訟法第208條第1項前段、第206條第1項分別定有
    明文。是法院或檢察官依據上開規定，囑託法務部調查局或
    內政部警政署刑事警察局為指紋鑑定，受囑託機關就鑑定之
    經過及其結果，以該機關名義函覆原囑託之送鑑單位，該指
    紋鑑定經過及結果之書面報告，即係受囑託機關之鑑定報告
    ，自有證據能力。是本院囑託法務部調查局對被告指紋為鑑
    定，嗣該局就其所為鑑定之經過及結果，以該局96年1月22
    日調科壹字第09600036350號鑑定通知書函覆本院，該鑑定
    通知書即屬該局之鑑定報告，揆諸上開說明，自應認有證據
    能力。
 2、再當事人聲請法院依上開規定囑託特定機關鑑定者（刑事訴
    訟法刑事訴訟法第第161條之1、第163條第1項、第163條之1
    ），無非係出於對特定機關之特別信賴，其所為鑑定結果，
    就該聲請之當事人而言，性質上已具有特別可信之情況；且
    由該當事人事先提出聲請之意旨以觀，顯見該鑑定結果亦係
    該當事人所同意採為本案之證據資料，否則該當事人自無須
    提出聲請，而徒勞拖延訴訟；則參諸刑事訴訟法第159條之4
    、第159條之5之立法意旨，該當事人所聲請之鑑定結果，無
    論其內容是否有利於該聲請之當事人，自應認有證據能力。
    而本件被告、選任辯護人於95年10月26日聲請本院「重新採
    集被告之指紋再與案發現場採集到之指紋送法務部調查局鑑
    定」（見本院卷第29頁，即被告、選任辯護人95年10月26日
    刑事準備書狀聲請事項一所示），嗣本院即於95年11月23日
    準備程序中，據被告及選任辯護人上開之聲請，並徵得被告
    、選任辯護人之同意後，命臺中市警察局第三分局警員乙○○當庭採集被告之指紋，連同案發現場所採獲竊嫌之指紋照
    片送請法務部調查局鑑定是否同一，有本院95年11月23日準
    備程序筆錄、95年11月28日中院慶刑光95易2453字第121677
    號函在卷可資為證，然因被告之指紋紋線不清、模糊，致樣
    本不足，難以鑑定，本院遂再令警員乙○○會同被告、選任
    辯護人重新採集被告之指紋，並於95年12月15日以本院中院
    慶刑光95易2453字第129839號函檢送前揭重新採集之被告指
    紋樣本送請法務部調查局鑑定比對，詎該重新採集之被告指
    紋仍出現紋線不清、模糊而難以比對之情事，此有警員乙○○所製作之職務報告附卷可查，顯見被告、選任辯護人原聲
    請比對之樣本成分不佳，難以達原聲請之本旨。雖警員乙○○於該職務報告中建議請被告會同選任辯護人親至法務部調
    查局直接採樣比對等語，然受鑑人之採樣指紋紋線不清、模
    糊，有因受鑑人從事須經常使用手部之粗重工作、或因疾病
    等自然原因所致，亦有因受鑑人事先得知須採集指紋送驗，
    而於採樣前刻意磨損指紋以混淆鑑定結果等人為因素所致，
    其因多端，不一而足。本院審酌警員乙○○所為建議內容，
    均無從避免前述自然或人為因素之重複發生，遂未採納其議
    ，然審度被告、選任辯護人聲請該項證據調查之立意，及其
    結果對訴訟結論之重要性，並吁衡證據調查之便利性、可信
    性等其他因素，於被告、選任辯護人聲請之意旨範圍內，捨
    當庭採集被告指紋之方式，改以被告先前已建立之指紋為比
    對樣本之方式，重新蒐集被告之指紋樣本，即調閱被告前因
    案入臺灣明德外役監服刑時之指紋卡、臺灣臺中地方法院檢
    察署95年度執他字第1375號、83年度偵字第14182號及92年
    度偵字第6021號全卷內附被告指紋卡等（該等指紋卡上被告
    之指紋均採集自被告，實質上與被告前經本院當庭所採集之
    內容同一），將之於96年1月16日以本院中院慶刑光95易245
    3字第6554號函檢送予法務部調查局，用以為前揭囑託鑑定
    之比對樣本（此係限定鑑定範圍之命令）。期間，雖該據以
    比對之樣本獲得方式有所變異，然其實質上均係以被告之指
    紋為比對樣本，則前後始終如一，更與被告、選任辯護人之
    聲請內容相符，乃法務部調查局嗣以前述鑑定通知書函覆本
    院所為鑑定之經過及其結果，揆諸首揭說明，該鑑定通知書
    應有證據能力，當無疑義。故選任辯護人以鑑定比對樣本更
    異，而否認該鑑定通知書具有證據能力云云，要係誤會，不
    可採信（指紋比對樣本形式之轉換，係法院調查證據之執行
    方法，與證據能力之有無無關，參照刑事訴訟法第288條之3
    之規定）。
貳、實體部分：
一、上開事實，訊據被告丙○○矢口否認有何竊取證人庚○○財
    物之情事，先於警訊中辯稱：其並不認識證人庚○○，且其
    94年9月15日係在何處，其亦已無印象，惟其確實沒有竊取
    證人庚○○之財物云云；嗣於偵訊及本院審理中則改辯稱：
    其於94年9月15日上午9時起至下午5時止，均係與證人己○○、辛○○在一起，期間其3人曾同行至證人甲○○之工廠
    與證人甲○○商議委託售地之事宜，並簽訂委託書，且利用
    議約之空檔時間，轉至南投縣察看其他土地，其自不可能同
    時現身在證人庚○○之住處行竊云云。
二、經查：
 1、證人庚○○上開住處於94年9月15日上午9時30分起至同日下
    午5時15分間之某時許，遭人以不詳之器物，毀壞該屋後方
    鐵門之門鎖後，開啟該門，再推開在其內之木門，經此侵入
    屋內，竊走證人庚○○所有之6,000元，及紅寶石1顆之事實
    ，業經證人庚○○於警訊及本院審理中證述綦詳，復有現場
    照片4張在卷可稽，堪認係屬事實，應可認定。又證人庚○○發覺遭竊後，旋即報警處理，嗣警方據報趕至現場，並徵
    得證人庚○○之同意後，即在現場進行鑑識採證，嗣即在房
    間內床頭櫃抽屜上採獲竊嫌所留指紋1枚，且將之連同證人
    庚○○之指紋送往內政部警政署刑事警察局鑑驗結果，認經
    以指紋電腦比對法、指紋特徵點比對法等鑑驗方法，佐以電
    腦、人工之方式先後比對，確與該局檔存被告指紋卡之右拇
    指指紋相符之事實，業經鑑定證人即該局警員丁○○於本院
    審理中到庭結證甚詳，復有其所製作之該局94年10月19日刑
    紋字第0940158023號鑑驗書1份在卷可憑。另嗣經被告、選
    任辯護人於本院審理中聲請重新將被告指紋送請法務部調查
    局鑑定比對是否與案發現場所採集之竊嫌指紋同一，經本院
    令警員乙○○先後2次採集被告之指紋，並連同案發現場所
    採集之竊嫌指紋照片送請法務部調查局鑑定，惟警員乙○○
    所採被告之指紋均一致出現紋線不清、模糊之情事，致樣本
    不足，難以鑑定，乃本院遂捨當庭採集被告指紋之方式，改
    以被告先前已建立之指紋為比對樣本之方式，重新蒐集被告
    之指紋樣本（詳細經過，業經前述甚詳，爰不細敘），經本
    院調閱被告前因案入臺灣明德外役監服刑時之指紋卡、臺灣
    臺中地方法院檢察署95年度執他字第1375號、83年度偵字第
    14182號及92年度偵字第6021號全卷內附被告指紋卡（下稱
    乙類指紋）等，連同案發時所採集之竊嫌指紋（下稱甲類指
    紋）送請法務部調查局鑑定結果，認經採特徵比對法，該上
    開甲類指紋確與乙類指紋相同，亦有法務部調查局96年1月2
    2日調科壹字第09600036350號鑑定通知書1份在卷可查。再
    觀之被告與證人庚○○素不相識，更無往來一情，為被告、
    證人庚○○所述相符，應可採信。相互參核，可見於前揭時
    日，進入證人庚○○之住處行竊財物之人，應係被告無訛，
    否則被告既與證人庚○○素不相識，更無往來，其之指紋豈
    會無端出現在證人庚○○之住處，況該指紋所出現之地點，
    亦恰好係在開啟抽屜之處，顯係為搜尋其內財物，已甚明灼
    。是被告空言否認未行竊證人庚○○之財物云云，無非推諉
    ，要不可信。
 2、至被告於偵訊及本院審理中雖辯稱其自當日上午9時起至下
    午5時止，均係與證人己○○、辛○○在一起，期間其3人曾
    同行至證人甲○○之工廠與證人甲○○商議委託售地之事宜
    ，並簽訂委託書，且利用議約之空檔時間，轉至南投縣察看
    其他土地，其自不可能同時現身在證人庚○○之住處行竊云
    云，並舉證人己○○、辛○○、甲○○之證詞及委託書影本
    等為其佐據。然(1)本件案發時，被告確實出現在證人庚○○
    之住處之事實，已如前述，是被告辯稱案發時其未出現在證
    人庚○○之住處云云，及證人己○○、辛○○證稱當日被告
    自上午9時起至下午5時止均與其等在一起云云，均核與卷證
    資料不合，顯非事實，無可採信。(2)且關於本件案發時日之
    形蹤，被告於警訊中已明確供稱早已沒有印象等語，詎其嗣
    卻能於偵訊及本院審理中突然恢復記憶，將當日形蹤鉅細靡
    遺、毫無遺漏、一一完整交代，即與常情有違，所為動機不
    言可喻，其此部分辯解，自難以憑信。(3)再按一般人之記憶
    有限，若非特殊事件，顯無從就日常生活之諸多細節，詳予
    記憶，遑論係時已年餘以上之事情，然證人己○○、辛○○
    、甲○○卻可於本院審理中詳予論敘其等在94年9月15日上
    午9時起至下午5時止間與被告相處、商議仲介土地之點滴細
    情，所為已超乎常人所能理解，其等證述內容，已非無疑。
    且證人己○○於本院審理中證稱：「（檢察官問：為何可以
    記1年半之前的事情那麼清楚？）我也不知道，是被告打電
    話給我告訴我說那天他發生的事情，我才知道，不然我也不
    曉得那天的事情‧‧‧」、「（本院問：你本來不記得這件
    事情的嗎？）對，是後來有人提醒我，我才想起來的。」、
    「（本院問：當天有很多事情你是否忘記了？）是的，時間
    部分要想一下才知道。」、「（本院問：是否被告提醒你當
    天事件的先後順序確定時間，你才知道各個時間？）是的，
    因為過去的時間我已經忘記了。」等語；另證人甲○○於本
    院審理中證稱：「（檢察官問：你為何記得寫這份委託書就
    是94年的9月15日？）我不記得，但我知道，是事後丙○○
    才跟我說那天如何如何‧‧‧」等語；證人辛○○於本院審
    理中證稱：「（本院問：確定日期是94年9月15日嗎？）我
    確定是當天簽的日期，當天最後有押日期就是書面的那個日
    期，如果光用回想的，我沒有辦法確定日期‧‧‧」等語：
    顯見證人己○○、辛○○、甲○○卻已無「所謂在94年9月
    15日與被告見面、商議土地仲介情事」之記憶，然其等卻能
    就該日如何相約、見面，嗣又如何分手等細情，於本院審理
    中娓娓細敘，彼此毫無差異，甚就被告係於當日下午5時許
    離去，及其等之所以能判斷該情事發生之時間，係因見「證
    人甲○○工廠之師傅已洗手準備下班」之情所致等細故，亦
    均證述一致，且絲毫不遺，實令人匪夷所思，難以採信。(4)
    況徵之證人己○○、甲○○均一致證稱曾於到庭作證前與被
    告討論當日事件順序等語，有如前述，可見證人己○○、甲○○、辛○○事前已與被告商議各相關作證內容，即事前已
    有準備，其間隱情，無待明言，是其等所為證詞，即難脫臨
    訟杜撰、或刻意屈附之嫌，要不可信，更不能為有利被告之
    認定。(5)另被告所提委託書影本，係其單方面所製作，且其
    上所載關於證人己○○、甲○○、辛○○部分，因證人己○○、甲○○、辛○○已有臨訟杜撰、或刻意屈附而為證言之
    嫌，業如前述，自不能信為真實，亦不能資為有利被告認定
    之依據。據此，被告此部分所辯，要乃砌詞卸責，亦不可信
    。
 3、綜上所述，本件被告行竊證人庚○○財物之犯行，事證明確
    ，洵堪認定。至被告、選任辯護人另據卷附臺中市警察局第
    三分局現場勘察報告所載「研判自大門逃逸」等語，而聲請
    函詢「該局是否曾調閱案發時證人庚○○住處之大門口監視
    錄影帶，若無請說明未調閱之原因為何？」，並請求本院「
    調閱案發時證人庚○○大門口及附近路口之監視錄影帶」等
    語（見本院卷第29頁，即被告、選任辯護人95年10月26日刑
    事準備書狀聲請事項二、三所示）。惟查，上開勘察報告所
    載「研判自大門逃逸」、「研判竊嫌為被害人住處附近之毒
    品人口」等語，核係該報告製作人個人對案情之研判意見，
    ，並無證據能力，已如前述，乃該報告中關於此部分所載，
    即難採為實體認定之憑據，被告、選任辯護人一方面因此否
    認該報告之真實性，另一方面卻有執引該報告之內容，為其
    有利之推論，並聲請調查證據，所為似有相互矛盾；況證人
    庚○○於警訊中已明確證稱：「（員警問：屋內是否有防盜
    設備？）無防盜設備。」、「（員警問：有無目擊者或監視
    錄影帶可提供？）無目擊者，無監視錄影帶可提供。」等語
    在卷可按（見警卷第6、7頁），可見上開報告曾提及「入口
    大門有裝設監視系統」等語，要非事實，則被告、選任辯護
    人上開所請，顯係對卷證資料認識有誤，已無必要，且證人
    庚○○既已於警訊中明確證稱其住處未裝設有監視系統，則
    自無所謂「監視錄影帶」可資調閱，更無再為重複調查之必
    要；再者，被告係自證人庚○○之住處後方侵入屋內，有如
    前述，被告、選任辯護人聲請調閱入口大門之監視錄影帶，
    即與本案實體認定無涉，猶無必要，反徵之其內心所知實情
    若何；又本件案發至今已逾年餘，相關路口監視錄影畫面早
    已不復存在，且案發時被告究如何到達現場、又如何離去，
    亦已無從稽考（被告、選任辯護人亦未就竊嫌究應係如何到
    達、離去現場等提出說明），故縱經調得相關路口監視錄影
    畫面，亦無從據引為有利被告之認定。本院審認前情及卷附
    訴訟證據資料，認被告、選任辯護人上開所請，除係屬重複
    之調查外，亦與本案實體事實之認定無實益，更延滯訴訟之
    進行，核非必要，爰予以駁回。併此指明。
三、被告以不詳之器物，毀壞證人庚○○住處後方鐵門之門鎖後
    ，開啟該門，再推開在其內之木門，經此進入證人庚○○之
    住處，竊取6,000元，及紅寶石1顆等得逞，核其所為係犯刑
    法第321條第1項第2款之毀壞其他安全設備竊盜罪，公訴人
    漏未審酌上情，認被告係犯同法第320條第1項之竊盜罪，尚
    有未洽，惟其起訴之基本社會事實同一，本院仍應予以審理
    ，並變更起訴法條。又被告持以毀壞證人庚○○住處後方鐵
    門門鎖所用之器物，因未扣案，致無從明確勘驗得悉其材質
    ，並據以判斷可否資為兇器使用，本罪疑為輕，利於被告之
    法則，爰不認定係屬兇器，附此敘明。爰審酌被告前因竊盜
    案件，先後有如犯罪事實欄第1項所示論罪科刑、緩刑執行
    之情形，有臺灣高等法院被告前案記錄表1份在卷可稽，仍
    不知警惕，並深切體會本院前予緩刑宣告用啟自新之用意，
    竟仍於緩刑期內再犯本案，俱徵其藐視司法權之心態，且犯
    罪後飾詞矯卸犯行，態度不佳，併其毀壞其他安全設備竊盜
    ，危害社會治安及家居安全甚鉅，犯罪情節惡性甚重，不宜
    寬縱，及其至今尚未與證人庚○○達成和解、賠償損害等一
    切情狀，量處如主文所示之刑。
據上論斷，應依刑事訴訟法第299條第1項前段、第300條，刑法
第321條第1項第2款，判決如主文。
本案經檢察官戊○○到庭執行職務
中　　華　　民　　國　　96　　年　　4 　　月　　18　　日
                  刑事第14庭    審判長法  官  陳  葳
                                      法  官  劉逸成
                                      法  官  林世民
上正本證明與原本無異。
如不服本判決，應於送達後10日內向本院提出上訴狀（須附繕本
），上訴於臺灣高等法院臺中分院。
                                      書記官  紀俊源
中　　華　　民　　國　　96　　年　　4 　　月　　18　　日
附錄論罪科刑法條
中華民國刑法第321條
犯竊盜罪而有左列情形之一者，處6月以上、5年以下有期徒刑：
一、於夜間侵入住宅或有人居住之建築物、船艦或隱匿其內而犯
    之者。
二、毀越門扇、牆垣或其他安全設備而犯之者。
三、攜帶兇器而犯之者。
四、結夥三人以上而犯之者。
五、乘火災、水災或其他災害之際而犯之者。
六、在車站或埠頭而犯之者。
前項之未遂犯罰之。
